【裁判字號】    97,簡上,770
【裁判日期】    970903
【裁判案由】    詐欺
【裁判全文】
臺灣板橋地方法院刑事判決             97年度簡上字第770號
公  訴  人  臺灣板橋地方法院檢察署檢察官
上  訴  人  己○○
即  被  告
上列上訴人即被告因詐欺案件，不服本院中華民國97年5 月30日
97年度簡字第4620號第一審判決（聲請簡易判決處刑案號：97年
度偵緝字第937 號），提起上訴，本院管轄之第二審合議庭判決
如下：
    主    文
原判決撤銷。
己○○幫助意圖為自己不法之所有，以詐術使人將本人之物交付
，處拘役伍拾日，如易科罰金，以新臺幣仟元折算壹日；減為
拘役貳拾伍日，如易科罰金，以新臺幣仟元折算壹日。緩刑
年。
    事    實
一、己○○依其智識程度及其在社會生活之通常經驗，可預見將
    自己及其子之金融機構帳戶存摺、提款卡（含密碼）提供予
    他人使用，可能因此遭不法份子利用作為財產犯罪之工具等
    情事，竟仍基於縱他人持以實施詐欺取財，亦無違反其本意
    之幫助犯意，民國96年3 月9 日至12日間，在臺北縣土城市
    ○○路○ 段120 巷7 號附近等處，接續將其子李孟承所有之
    台北富邦銀行金城分行帳號000-000000000000號、國泰世華
    商業銀行學府分行000-0000000000000000號，及其所有土地
    銀行土城分行帳號000-000000000000號，以每帳戶新臺幣（
    下同）3,000 元之代價出售各該帳戶存摺及提款卡（含密碼
    ）予不詳年籍姓名自稱「王先生」之成年男子（以下簡稱「
    王先生」），隨後，「王先生」或轉手取得該帳戶存摺等物
    之詐欺集團，即意圖為自己不法之所有，基於詐欺取財之犯
    意，為以下犯行：(一)於96年3 月17日23時50分許，撥打電話
    予甲○○，假冒雅虎摩拍賣網的耳機賣家，對甲○○佯稱其
    因之前付款手續操作有誤，需至郵局操作以自動櫃員機取消
    分期付款，使甲○○陷於錯誤，而於翌日（18日）0 時4 分
    許，匯款2, 533元至上開李孟承所有之台北富邦銀行帳戶內
    ；(二)於96年3 月18日18時30分許，撥打電話予丙○○，對丙○○佯稱其因之前上網購物時付款手續操作有誤，需至郵局
    重新操作付款，使丙○○陷於錯誤，而於同日18時54分許，
    在屏東縣竹田鄉○○路竹田郵局匯款4,322 元至上開李孟承
    所有之國泰世華銀行帳戶內；(三)於96年3 月18日20時許，撥
    打電話予丁○○，對丁○○佯稱其因在奇摩購物網購物轉帳
    付款時誤按到分期付款，需至郵局依指示以英文介面重新操
    作付款，使丁○○陷於錯誤，而於同日20時10分許，在南投
    縣竹山鎮○○路○段99號延平郵局自動櫃員機匯款20,989元
    至上開李孟承所有之國泰世華銀行帳戶內；(四)於96年3 月18
    日17時50分許，撥打電話予戊○○，對戊○○佯稱其因之前
    上網購物時付款手續操作有誤，需至郵局依指示重新操作付
    款，使丙○○陷於錯誤，而於同日17時54分許，匯款9,223
    元至上開李孟承所有之國泰世華銀行帳戶內；(五)於96年3 月
    27日0 時52分許，撥打電話至乙○○位於臺北縣新莊市○○
    路593 巷6 弄18號4 樓住處，對乙○○佯稱其因電話問卷而
    中獎，需支付稅金，使乙○○陷於錯誤，而於翌日（28日）
    13時29分許，匯款22,000元至上開己○○所有之土地銀行帳
    戶內。嗣乙○○等人察覺有異，報警循線查獲上情。
二、案經臺北縣政府警察局移送臺灣板橋地方法院檢察署檢察官
    偵查後聲請簡易判決處刑。
    理      由
一、按刑事訴訟法第159 條第1 項雖規定，被告以外之人於審判
    外之言詞或書面陳述，除法律有規定外，不得作為證據。惟
    同法第159 條之5 第1 、2 項已規定，經當事人於審判程序
    同意作為證據，法院審酌該言詞陳述或書面陳述作成時之情
    況，認為適當者，亦得為證據。當事人、代理人或辯護人於
    法院調查證據時，知有第159 條第1 項不得為證據之情形，
    而未於言詞辯論終結前聲明異議者，視為有前項之同意（指
    同條第1 項之同意作為證據），此乃第159 條第1 項所容許
    ，得作為證據之例外規定之一。經查，本案被告己○○及檢
    察官於言詞辯論終結前，均未就所調查之證據主張有刑事訴
    訟法第159 條第1 項不得為證據之情形，本院復審酌各該證
    據作成時並無違法及證明力明顯過低之瑕疵等情況，認為適
    當，是本案經調查之證據均有證據能力，合先敘明。
二、訊據上訴人即被告己○○固於警詢、偵查及本院審理時對其
    確有於前揭時、地，將其及其所有之前述帳戶存摺、提款卡
    （含密碼）等物，以每個帳戶3,000 元之代價交付予「王先
    生」之事實坦承不諱，僅陳稱：伊並不知道交付上開帳戶存
    摺等物給他人之嚴重性等語。第查：
  (一)被害人乙○○、甲○○、丙○○、丁○○、戊○○分別因遭
    詐欺集團成員施用詐術，致陷於錯誤後，各於前揭時、地匯
    款至被告上開帳戶乙節，業經被害人甲○○、丙○○、丁○○、戊○○、乙○○於警詢時證述甚詳，並有臺北縣政府警
    察局受理刑事案件報案三聯單3 紙、屏東縣警察局受理刑事
    案件報案三聯單1 紙、南投縣警察局竹山分局受理刑事案件
    報案三聯單1 紙、內政部警政署反詐騙案件紀錄表5 紙、土
    地銀行土城分行、台北富邦銀行金城分行及國泰世華商業銀
    行學府分行之開戶資料、交易明細、自動櫃員機交易明細表
    共5 張等在卷可稽，足見被告及其子之上述帳戶確均遭詐欺
    集團作為人頭帳戶使用無訛。
  (二)按金融機構帳戶係理財之工具，一般民眾或公司行號皆可以
    存入最低開戶金額之方式自由申請開設金融帳戶，幾無任何
    特殊之限制，並無使用他人帳戶之必要，此為一般人日常生
    活所熟知之常識，故若非係供犯罪使用，欲藉此躲避追緝，
    否則並無向他人蒐購帳戶存摺及提款卡之必要，且金融帳戶
    攸關存戶個人財產權益之保障，專屬性甚高，衡諸常理，若
    非與本人有密切關係，絕無任意提供個人帳戶供他人使用之
    情，而被告為年逾34歲並具高中肄業教育程度之人，並非智
    能障礙之人，應係具有一般社會經驗之人，則其對上述金融
    帳戶之申請、功能及用途等事自應有所認知。佐以被告於警
    詢及偵查中供承其係經由報紙獲知有人購買帳戶存摺使用，
    其不知道「王先生」之真實姓名等情（見96年度偵字第1836
    2 號偵查卷第13頁），可見被告與購買帳戶使用之人並非熟
    識，卻將其上開帳戶存摺等物交予該人使用，顯與常理有違
    。是以，被告陳稱其不知出售帳戶存摺等物之嚴重性乙節，
    尚無足採信。
  (三)按刑法上之故意，可分為直接故意與不確定故意（間接故意
    ），所謂「不確定故意」，係指行為人對於構成犯罪之事實
    ，預見其發生而其發生並不違背其本意者，刑法第13條第2
    項定有明文。近來社會上時有聞以各種名目詐騙或恐嚇取財
    之犯罪類型層出不窮，該等犯罪多數均係利用人頭帳戶作為
    出入帳戶，並經媒體廣為披載，被告係有正常辨識能力之成
    年人，對於他人持其所提供之存摺帳戶可能為詐欺犯罪應有
    所預知。
  (四)綜上所述，足認被告有將上開3 帳戶存摺、提款卡及密碼等
    交付他人供不法集團使用，致該不法集團成員輕易提領被害
    人所匯入之款項，被告提供帳戶予他人使用時已預見可能遭
    不法利用等情甚明，其有幫助不法集團之人犯罪之不確定故
    意至明。本案件事證明確，被告犯行洵堪認定，應依法論科
    。
三、按刑法上之幫助犯，係對於犯罪與正犯有共同之認識，而以
    幫助之意思，對於正犯資以助力，而未參與實施犯罪之行為
    者而言（最高法院84年度臺上字第5998號、88年度臺上字第
    1270號判決同此見解）；是以如未參與實施犯罪構成要件之
    行為，且係出於幫助之意思提供助力，即屬幫助犯。是被告
    提供上揭3 個帳戶存摺、提款卡及密碼予他人使用，使該他
    人向被害人等詐騙財物後，得以使用被告上開帳戶為匯款工
    具，致被害人等匯款至被告帳戶內，而遂行詐欺取財之犯行
    ，顯係參與詐欺取財構成要件以外之行為，而對該實施詐騙
    之人遂行詐欺取財犯行資以助力。核被告所為，係犯刑法第
    30條第1 項前段、第339 條第1 項之幫助詐欺取財罪。被告
    以一幫助行為侵害被害人甲○○等5 人之財產法益，係一行
    為觸犯5 個同種罪名，係屬想像競合犯，應以一罪論。被告
    幫助他人詐欺取財犯行，為幫助犯，爰依刑法第30條第2 項
    規定，按正犯之刑減輕之。
四、原審以被告前開犯行之事證明確，依刑法第30條第1 項、第
    2 項、第339 條第1 項、第41條第1 項前段，刑法施行法第
    1 條之1 ，及中華民國九十六年罪犯減刑條例第2 條第1 項
    第3 款、第7 條規定，量處被告拘役50日，並諭知如易科罰
    金，以新臺幣3 千元折算1 日，並減為拘役25日暨諭知同前
    易科罰金之折算標準，固非無見，惟因：被告係一接續幫助
    行為，觸犯五個相同罪名之同種想像競合，原判決未依刑法
    第55條之規定從一重處斷，顯有未恰。是原判決認事用法既
    有可議之處，自應由本院將原審判決予以撤銷改判，以期適
    法。被告徒以不知出售帳戶之嚴重性，原審判決所諭知易科
    罰金標準太高云云，提起本件上訴，本院已於前述詳為指駁
    被告衡情應具有其出售上揭帳戶將幫助他人詐欺取財之不確
    定故意，且原審法院適用以易科罰金標準，係審酌被告各種
    犯罪情狀，而合於刑法第41條第1 項規定所定之標準，並無
    失出，故被告提起上訴難認有理由，但原判決既有前揭可議
    ，自應由本院予以撤銷改判。爰審酌被告將存摺帳戶交予他
    人供犯罪使用，助長他人犯罪，非但增加被害人尋求救濟及
    治安機關查緝犯罪之困難，亦使不法詐欺犯得以順利掩飾其
    詐欺所得之財物，危害被害人五人之財產安全及社會治安，
    且被害人等所受詐騙之金額非鉅，兼酌被告之犯罪動機、所
    得利益非大、生活情況非佳及其犯後坦認大部分犯行之態度
    等一切情狀，量處如主文第二項所示之刑，並諭知易科罰金
    之折算標準。又中華民國九十六年罪犯減刑條例業經立法院
    制定，並業經總統於96年7 月4 日公布，自96年7 月16日起
    生效，茲因被告為上開犯行之犯罪時間在96年4 月24日以前
    ，合於減刑條件，應依中華民國九十六年罪犯減刑條例第2
    條第1 項第3 款、第7 條之規定，減刑如主文所示之減得之
    刑，並諭知易科罰金之折算標準，以資懲儆。
五、末查被告前未曾受有期徒刑以上刑之宣告，此有臺灣高等法
    院被告前案紀錄表在卷可稽，其因一時生活困頓而短於思慮
    致罹刑章，其犯罪情節又尚屬輕徵，經此偵審程序及罪刑之
    宣告，應知警惕而無再犯之虞，本院認其所受宣告之刑，以
    暫不執行為適當，併諭知緩刑3 年，以啟其自新。
據上論斷，應依刑事訴訟法第455 條之1 第1 項、第3 項，第36
9 條第1 項前段、第299 條第1 項前段，刑法第30條第1 項前段
、第2 項、第339 條第1 項、第55條、第41條第1 項前段、第74
條第1 項第1 款，刑法施行法第1 條之1 第1 項、第2 項前段，
中華民國九十六年罪犯減刑條例第2 條第1 項第3 款、第7 條，
判決如主文。
本案經檢察官江祐丞到庭執行職務。
中    華    民    國    97    年    9     月    3     日
                  刑事第十一庭審判長法  官  徐蘭萍
                                    法  官  邱景芬
                                    法  官  林淑婷
以上正本證明與原本無異。
本判決不得上訴。
                                    書記官  莊川億
中    華    民    國    97    年    9     月    4     日
附錄本案論罪科刑法條
刑法第339條：
意圖為自己或第三人不法之所有，以詐術使人將本人或第三人之
物交付者，處5年以下有期徒刑、拘役或科或併科1千元以下罰金
。
以前項方法得財產上不法之利益或使第三人得之者，亦同。
前二項之未遂犯罰之。


司法院資訊處製作；財團法人民間司法改革基金會備份。
